【裁判字號】    89,上更(二),280
【裁判日期】    890817
【裁判案由】    懲治盜匪條例
【裁判全文】
臺灣高等法院臺南分院刑事判決          八十九年度上更(二)字第二八號  Ａ
      上  訴  人  臺灣臺南地方法院檢察署檢察官
      被      告  甲  ○  ○
      指定辯護人   本院公設辯護人  丙  ○  ○
右上訴人因被告盜匪案件，不服臺灣臺南地方法院八十六年度訴字第七一四號中華民
國八十六年六月二十六日第一審判決（起訴案號：臺灣臺南地方法院檢察署八十六年
度偵字第五五三五號），提起上訴，本院判決如左：
      主      文
原判決撤銷。
甲○○意圖為自己不法之所有，以恐嚇使人將本人之物交付，處有期徒刑拾月。
      事      實
一、甲○○因缺錢使用，意圖為自己不法之所有，於民國（下同）八十六年四月十二
    日二十時許，將所騎乘之機車停放在台南縣新化鎮○○街九二－一號「忠誠商店
    」旁，並進入店內，佯向該店店員乙○○購買「大衛杜夫」牌香煙兩條，使乙○
    ○拿出兩條「大衛杜夫」牌香煙，甲○○竟在相距櫃二公尺處，自其身上穿著
    之夾克內層暗袋中抽出其所有之水果刀一支，以此動作恫嚇乙○○，致乙○○心
    生畏怖，任由甲○○取走乙○○所交付置於桌面上該二條香煙後騎機車逃逸，甲
    ○○隨即將該二條香煙攜往其住家附近之一家漢堡店，以八百元之價格出售予不
    知情之羅李美月，所得款項花用完盡，嗣於同日二十三時三十分許，在台南市○
    區○○街一一二巷二十號其住處內為警查獲，並扣得上開水果刀一支。
二、案經台南縣警察局新化分局報請台灣台南地方法院檢察署檢察官偵查起訴。
      理      由
一、訊據被告甲○○對於其前往忠誠商店購買香煙，並露出水果刀使店員乙○○產生
    畏怖後，取走胡女所交付香煙等情供承不諱，惟矢口否認有何恐嚇之犯行，辯稱
    ：案發當天伊因想吃狗肉，故隨身攜帶水果刀外出準備殺狗，嗣找不到狗可殺，
    乃前往商店買香煙，伊要付帳時，因刀子與錢包一起放在暗袋內，為避免為刀割
    傷，故伊擬先將刀取出，再拿錢包，未料伊甫取出該水果刀，店員即尖叫，伊因
    緊張始逃跑云云。
二、惟查：右揭犯罪事實，業據被告於警訊時及偵查中坦承不諱，並經被害人乙○○
    於警訊時及本院調查時指述歷歷，復有照片二紙在卷可憑及水果刀一把扣案足資
    佐證，事證至為明確。惟被告於警訊時自承因缺錢用隨身攜帶尖刀 (警卷第一頁
    反面），被告是為供犯罪使用而攜帶刀械甚為顯然，所辯殺狗使用洵不足採。參
    以被告取出水果刀恐嚇被害人心生畏怖後，即將被害人交付之二條香煙取走，隨
    即以八百元之低價（原售價為九百六十元）將香煙出售他人，並將販賣所得迅即
    花用完盡等情觀之，是被告所辯，顯係事後圖卸責之詞，不足採信，本件事證明
    確，犯行堪以認定。
三、查被告持刀恐嚇被害人，使被害人心生畏怖，而使他人交付所有香煙二條，所為
    係犯刑法第三百四十六條第一項之恐嚇取財罪。又被害人將財物交付予被告時，
    被告尚未取出水果刀，而嗣後被告取出該刀時，與被害人相距二公尺，並未以刀
    抵住被害人，是被告並非在被害人處於不能抗拒之情況下，取其財物或使其為財
    物之交付，其犯行與懲治盜匪條例第五條第一項第一款所規定之構成要件並不該
    當，公訴意旨認應依強盜取財罪處斷，尚有未洽，惟起訴事實相同，爰依法變更
    起訴法條。原審予以論罪科刑並非無見，惟被告不法取得者為香煙二條，是具有
    財物，並非抽象的財產上不法利益，原審論以恐嚇得利罪，顯有未洽，被告上訴
    意旨否認犯罪雖無理由，惟原判決既有可議，應由本院將原判決撤銷，爰審酌被
    告犯罪動機，不知進取，竟持械獲取財物，及其犯罪後之態度等一切情狀，量處
    被告有期徒刑十月。又扣案之水果刀一把為供犯罪所用之物，且為被告所有，業
    據其供明在卷可按，爰依刑法第三十八條第一項第二款之規定宣告沒收。
三、又台灣台南地方法院檢察署八十六年度偵字第六七六０號移送併辦意旨略以：被
    告於八十六年四月八日二時四十八分許，進入台南縣永康市○○路○段二號之統
    一麵包店內之櫃，以水果刀架在店員潘雅雯之脖子上，致使潘雅雯不能抗拒，
    擬強盜收銀機內之現金，剛好送麵包車前來，潘雅雯趁機掙脫逃出店外，被告遂
    開啟收銀機，取走放置其內之三千六百元，因認被告涉有強盜罪嫌，與本案具有
    連續犯之裁判上一罪關係云云，惟按恐嚇取財罪與強盜罪構成要件並不相同，被
    告之前一行為，果係成立恐嚇取財罪，依司法院大法官會議釋字第一五二號解釋
    ，與其後一行為（強盜行為），自無連續犯可言（最高法院六十七年台上字第一
    六八九號判例參照），查被告經移送併辦部分所涉係強盜、搶奪等犯嫌，揆諸前
    開說明，與被告所犯本案之恐嚇取財罪並無連續犯之裁判上一罪關係，故非本案
    起訴效力所及，本院自無法併予審究，而應檢還檢察官另行偵查辦理。
據上論結，應依刑事訴訟法第三百六十九條第一項前段、第三百六十四條、第二百九
十九條第一項前段、第三百條，刑法第三百四十六條第一項、罰金罰鍰提高標準條例
第一條前段判決如主文。
本案經檢察官羅清溪到庭執行職務。
中    華    民    國      八十九      年      八      月        十七    日
                                  臺灣高等法院臺南分院刑事第五庭
          審判長法官  曾    平    杉
                                            法官  蔡    長    林
                                            法官  李    文    福
右正本證明與原本無異。
如不服本判決應於判決送達後十日內向本院提出上訴狀，其未敘述理由者，並應於提
出上訴狀後十日內向本院補提理由書（須附繕本）。
                                      法院書記官  胖    惠    墀
中    華    民    國      八十九      年      八      月      二十一    日
附錄：本判決論罪科刑法條
刑法第三百四十六條第一項：意圖為自己或第三人不法之所有，以恐嚇使人將本人或
                          第三人之物交付者，處六月以上五年以下有期徒刑，得
                          併科一千元以下罰金。


司法院資訊處製作；財團法人民間司法改革基金會備份。
